【裁判字號】    98,台上,7361
【裁判日期】    981210
【裁判案由】    違反毒品危害防制條例
【裁判全文】
最高法院刑事判決            九十八年度台上字第七三六一號
上  訴  人  台灣高等法院台南分院檢察署檢察官
被      告  甲○○
上列上訴人因被告違反毒品危害防制條例案件，不服台灣高等法
院台南分院中華民國九十八年九月九日第二審判決（九十八年度
上訴字第八○九號，起訴案號：台灣台南地方法院檢察署九十六
年度偵字第一二七二三號），提起上訴，本院判決如下：
    主  文
上訴駁回。
    理  由
按刑事訴訟法第三百七十七條規定，上訴於第三審法院，非以判
決違背法令為理由，不得為之。是提起第三審上訴，應以原判決
違背法令為理由，係屬法定要件。如果上訴理由書狀並未依據卷
內訴訟資料，具體指摘原判決不適用何種法則或如何適用不當，
或所指摘原判決違法情事，顯與法律規定得為第三審上訴理由之
違法情形，不相適合時，均應認其上訴為違背法律上之程式，予
以駁回。本件檢察官上訴意旨略稱：第一審檢察官對於第一審判
決認定被告甲○○非意圖販賣而持有（第一級）毒品，僅係單純
持有（第一級）毒品，而為台灣台南地方法院九十七年度訴字第
八五四號確定判決效力所及，已提出上訴理由書，表示「一審之
判決，顯有違經驗法則及論理法則，自難認為適法。」因係依據
卷內既有訴訟資料，指摘第一審判決採證、認事用法，有足以影
響判決之違法，而構成應予撤銷之具體事由，原審應為實體上之
認定，始為適法。詎原判決逕認「本件上訴並無具體理由而不合
法定程式，應以判決駁回。」有判決不適用法則之違法云云（至
於其餘上訴意旨，則為對於實體事項之爭執）。
惟查：上訴第三審法院之案件，是否以判決違背法令為上訴理由
，應就上訴人之上訴理由書狀加以審查，至原判決究有無違法，
與上訴是否以違法為理由為兩事（參考本院七十一年台上字第七
七二八號判例）。又不服地方法院之第一審判決而上訴者，應向
管轄第二審之高等法院為之。上訴書狀應敘述具體理由。第二審
法院認為上訴書狀未敘述理由者，應以判決駁回之。刑事訴訟法
第三百六十一條第一項、第二項、第三百六十七條前段分別定有
明文。所謂應敘述具體理由，係指須就不服之判決為具體之指摘
而言，如僅泛稱原判決認事用法不當、採證違法、判決不公或量
刑失當等，均非具體理由。本件原判決以第一審檢察官對於被告
被訴意圖販賣而持有第一級毒品（含持有第一級毒品，已達一定
數量）案件，經第一審判決免訴，提起第二審上訴，其上訴書狀
未敘述具體理由，因認其上訴違背法定要件，爰不經言詞辯論，
逕行判決駁回，已敘明其憑以認定之理由。第二審檢察官上訴意
旨，對於第一審檢察官之上訴，如何已敘述具體之理由，及原審
從程序上駁回第一審檢察官之上訴，究竟如何違背法令，並無一
語為具體之指摘，其僅泛言：第一審檢察官之上訴理由書，已表
示「一審之判決，顯有違經驗法則及論理法則，自難認為適法」
等語，原審應為實體之判決云云。依其上訴理由書狀審查，顯與
法律規定得為第三審上訴理由之違法情形，不相適合。又原審係
以第一審檢察官在第二審之上訴不合法律上之程式，予以駁回，
並未就實體事項為審理。而第三審為法律審，僅在審查第二審判
決有無違背法令。第二審檢察官其餘上訴意旨（上訴理由一、二
部分），均係對實體事項為爭執，並非針對原審之程序判決違背
法令執為指摘，亦難認係適法之第三審上訴理由。其上訴違背法
律上之程式，應予駁回。
據上論結，應依刑事訴訟法第三百九十五條前段，判決如主文。
中    華    民    國  九十八  年   十二   月    十    日
                      最高法院刑事第六庭
                          審判長法官  謝  俊  雄
                                法官  陳  世  雄
                                法官  魏  新  和
                                法官  吳  信  銘
                                法官  徐  文  亮
      本件正本證明與原本無異
                                      書  記  官
中    華    民    國  九十八  年   十二   月   十四   日
                                                     m


司法院資訊處製作；財團法人民間司法改革基金會備份。
